臺灣宜蘭地方法院刑事判決
111年度訴字第209號
公  訴  人  臺灣宜蘭地方檢察署檢察官
被      告  李志謙



上列被告因洗錢防制法等案件，經檢察官提起公訴（111年度偵
字第314號、111年度偵字第315號、111年度偵字第532號、111年
度偵字第3568號），被告就被訴事實為有罪之陳述，經告知簡式
審判程序之旨，並聽取當事人之意見後，逕依簡式審判程序判決
如下：
    主  文
李志謙幫助犯洗錢防制法第十四條第一項之洗錢罪，處有期徒刑
貳月，併科罰金新臺幣壹萬元，罰金如易服勞役，以新臺幣壹仟
元折算壹日。
    犯罪事實
一、李志謙知悉詐欺集團常經由取得他人金融帳戶遂行詐欺犯行
    ，藉此取得、掩飾及隱匿詐欺贓款，竟基於幫助掩飾、隱匿
    特定犯罪所得來源、去向及幫助詐欺取財之不確定故意，於
    民國110年11月9日某時，經由通訊軟體MESSENGER將其所申
    辦之中國信託商業銀行帳號000-000000000000號帳戶，以每
    月新臺幣（下同）4萬元之代價提供予真實姓名年籍不詳之
    成年人（尚未取得代價），並依指示將其於電子支付平台LI
    NE PAY MONEY（現更名為一卡通MONEY）註冊之電子支付平
    台帳號（下稱電支帳號）0000000000號所綁定之行動電話門
    號0000000000號解除後，由該真實姓名年籍不詳之成年人變
    更為綁定行動電話門號0000000000號，而提供予該真實姓名
    年籍不詳之成年人，供該人所屬之成年詐欺集團使用，以此
    方式幫助該詐欺集團向他人詐取財物。嗣該詐欺集團成年成
    員取得上開中國信託商業銀行帳戶資料後，即共同意圖為自
    己不法之所有，基於詐欺取財之犯意聯絡（無證據證明為3
    人以上共犯），分別於如附表所示之詐騙時間，以如附表所
    示之方式施以詐術，致如附表所示之李國華、張惟碩、曾企
    麟、王俊傑、洪耀輝陷於錯誤，依指示於如附表所示之匯款
    時間，匯款如附表所示之金額至上開LINE PAY MONEY帳號、
    中國信託商業銀行帳戶內，以此方式掩飾及隱匿詐欺犯罪所
    得贓款去向及所在。嗣經李國華、張惟碩、曾企麟、王俊傑
    、洪耀輝發覺受騙後報警處理，始循線查悉上情。
二、案經李國華、張惟碩、曾企麟、王俊傑、洪耀輝訴由宜蘭縣
    政府警察局宜蘭分局報告臺灣宜蘭地方檢察署檢察官偵查起
    訴。
    理  由
一、按簡式審判程序之證據調查，不受第159 條第1 項之限制，
    刑事訴訟法第273 條之2 定有明文。是依上開規定，於行簡
    式審判程序之案件，被告以外之人於審判外之陳述，除有其
    他不得作為證據之法定事由外，應認具有證據能力。查本件
    如下引用被告以外之人於審判外之陳述，因本案採行簡式審
    判程序，復無其他不得做為證據之法定事由，揆諸前揭說明
    ，應認均具有證據能力，合先敘明。
二、上開犯罪事實，業據被告李志謙於本院審理中坦承不諱，核
    與告訴人李國華（以上參見111年度偵字第314號卷第8-9頁
    ）、張惟碩（以上參見111年度偵字第315號卷第8-9頁）、
    曾企麟（以上參見111年度偵字第532號卷第8-9頁）、王俊
    傑（以上參見111年度偵字第3568號卷第12-14頁）、洪耀輝
    （以上參見111年度偵字第3568號卷第21-22頁）分別於警詢
    時指訴之情節相符，被告之自白顯與事實相符，堪予採憑。
    復有告訴人李國華提供之網路對話內容、交易詳細資訊、對
    話紀錄照片（以上均參見111年度偵字第314號卷第12-32頁
    ）；中國信託商業銀行交易明細表、網路對話內容、手機對
    話交易內容照片及交易明細（以上均參見111年度偵字第315
    號卷第15、21-46頁）；告訴人曾企麟提供之網路對話內容
    、手機交易照片、交易詳細資訊、對話紀錄照片（以上均參
    見111年度偵字第532號卷第12-24頁）；告訴人王俊傑提供
    之手機交易照片（以上參見111年度偵字第3568號卷第15-17
    頁）；洪耀輝提供之手機對話照片（以上參見111年度偵字
    第3568號卷第24-26頁），及一卡通票證股份有限公司函復
    之被告會員資料（以上參見111年度偵字第3568號卷第30-34
    頁反面）、中國信託商業銀行股份有限公司函復之被告帳戶
    資料及交易明細表（以上參見111年度偵字第3568號卷第35-
    50頁反面）等，存卷可資佐證。被告基於縱有人持以詐欺犯
    罪及掩飾他人詐欺犯罪所得，亦不違背其本意之幫助詐欺取
    財及幫助洗錢之不確定故意，應堪認定。
三、按刑法之故意犯，可分為直接故意與不確定故意，所謂不確
    定故意即指行為人對於構成犯罪之事實，預見其發生而其發
    生並不違背其本意，刑法第13條第2項定有明文，是被告若
    對於他人可能以其所交付之帳戶，進行詐欺取財之犯罪行為
    ，並可能被犯罪集團利用以作為人頭帳戶掩飾他人詐欺犯罪
    所得財物，已預見其發生而其發生並不違背其本意，則其自
    仍應負相關之罪責。
四、按刑法上之幫助犯，係指以幫助之意思，對於正犯資以助力
    ，而未參與實施犯罪之行為者而言（最高法院49年台上字第
    77號判例意旨參照）。被告以每月4萬元之代價提供予真實
    姓名年籍不詳之成年人（尚未取得代價），並依指示將其於
    電子支付平台LINE PAY MONEY（現更名為一卡通MONEY）註
    冊之電支帳號0000000000號所綁定之行動電話門號00000000
    00號解除後，由該真實姓名年籍不詳之成年人變更為綁定行
    動電話門號0000000000號，而提供予該真實姓名年籍不詳之
    成年人，供該人所屬之成年詐欺集團使用，容任他人以之為
    詐欺取財、洗錢之工具，惟提供金融帳戶及變更電支帳號綁
    定電話門號，並非詐欺取財及一般洗錢罪之構成要件行為，
    且亦無證據可資證明被告有參與前揭詐欺取財、洗錢之犯行
    ，或與該詐騙集團成員間有何犯意聯絡之情，僅有不確定故
    意幫助他人遂行詐欺取財、洗錢之意思及行為。是核被告所
    為，係犯刑法第30條第1項、第339條第1項之幫助詐欺取財
    罪及刑法第30條第1項、洗錢防制法第14條第1項之幫助洗錢
    罪。被告一幫助行為同時幫助該詐騙集團成員向被害人李國
    華、張惟碩、曾企麟、王俊傑、洪耀輝詐欺取財及同時幫助
    一般洗錢，均屬一行為同時觸犯數罪名之想像競合犯，應均
    依刑法第55條前段之規定各從一幫助詐欺取財罪、幫助一般
    洗錢罪處斷。又被告係以一行為同時觸犯幫助詐欺取財罪、
    幫助一般洗錢罪，亦屬想像競合犯，應依刑法第55條前段之
    規定，從一重論以刑法第30條第1項、洗錢防制法第14條第1
    項之幫助洗錢罪。被告為犯罪構成要件以外之行為而幫助他
    人犯罪，為幫助犯，爰依刑法第30條第2項規定按正犯之刑
    減輕之。又被告所犯前開幫助洗錢罪，在本院審判中自白犯
    罪，應依洗錢防制法第16條第2項之規定減輕其刑，並依法
    遞減之。
五、爰以行為人之責任為基礎，審酌被告可預見任意提供個人專
    屬性極高之金融帳戶及變更電支帳號綁定行動電話門號供他
    人使用，可能遭詐騙集團成員利用為詐欺、掩飾犯罪贓款去
    向等不法犯罪之工具，仍率然將本案帳戶及電支帳號提供他
    人使用，致使上開帳戶及電支帳號終被利用為他人犯詐欺取
    財罪、一般洗錢罪之人頭帳戶，造成被害人受騙而受有財產
    上損失，並使詐騙集團恃以實施詐欺犯罪，致執法人員難以
    追查詐欺取財犯罪正犯之真實身分，造成犯罪偵查困難，幕
    後犯罪者得以逍遙法外，嚴重擾亂社會正常交易秩序之犯罪
    動機、目的、手段、前無犯罪前案紀錄之品行及素行（參見
    本院卷第13頁），行為時為大學在學學生之智識程度(參見1
    11年度偵字第314號卷第6頁)，及其犯後於本院審理中坦認
    犯行之態度尚稱良好，復未取得犯罪所得，且事後尚未與被
    害人和解，賠償被害人之民事損害，對被害人財產法益所生
    之損害及社會治安所生危害之程度等一切情狀，量處如主文
    所示之刑，並就併科罰金部分諭知易服勞役之折算標準。
據上論斷，應依刑事訴訟法第273條之1第1項、第299條第1項前
段，洗錢防制法第14條第1項、第16條第2項，刑法第11條前段、
第339條第1項、第30條、第55條前段、第42條第3項，刑法施行
法第1條之1第1項，判決如主文。
本案經檢察官董良造提起公訴，檢察官林小刊到庭執行職務。
中　　華　　民　　國　  111　 年　　7　　月　　14 　　日
                         臺灣宜蘭地方法院刑事第二庭
　　　　　　　　　　　　　　　  法  官  黃永勝
以上正本證明與原本無異。
如不服本判決應於收受本判決後20日內向本院提出上訴書狀，並
應敘述具體理由。若未敘述理由者，應於上訴期間屆滿後20日內
向本院補提理由書狀(均須按他造當事人之人數附繕本)。

                                書記官　林怡君
中　　華　　民　　國　　111 　年　　7　　月　　14 　　日
所犯法條　　
刑法第30條第1項
（幫助犯及其處罰）
幫助他人實行犯罪行為者，為幫助犯。雖他人不知幫助之情者，
亦同。
幫助犯之處罰，得按正犯之刑減輕之。
刑法第339條第1項
（普通詐欺罪）
意圖為自己或第三人不法之所有，以詐術使人將本人或第三人之
物交付者，處 5 年以下有期徒刑、拘役或科或併科 50 萬元以
下罰金。
以前項方法得財產上不法之利益或使第三人得之者，亦同。
前二項之未遂犯罰之。
洗錢防制法第2條第2款
本法所稱洗錢，指下列行為：
一、意圖掩飾或隱匿特定犯罪所得來源，或使他人逃避刑事追訴
    ，而移轉或變更特定犯罪所得。
二、掩飾或隱匿特定犯罪所得之本質、來源、去向、所在、所有
    權、處分權或其他權益者。
三、收受、持有或使用他人之特定犯罪所得。
洗錢防制法第14條第1項
有第二條各款所列洗錢行為者，處 7 年以下有期徒刑，併科新
臺幣 5 百萬元以下罰金。
前項之未遂犯罰之。
前二項情形，不得科以超過其特定犯罪所定最重本刑之刑。

附表：
編號 被害人 詐騙時間 詐騙方式 匯款時間 匯款金額 (新臺幣) 1 李國華  110年11月21日7時44分許 使用通訊軟體LINE向李國華佯稱販售網路遊戲「天堂W」之帳號，致李國華陷於錯誤，而向其購買帳號，並依指示使用LINE PAY MONEY匯款至被告之LINE PAY MONEY帳號。 110年11月21日8時4分許 4萬3,900元 2 張惟碩  110年11月9日18時13分許 使用社群軟體臉書及通訊軟體LINE向張惟碩佯稱販售網路遊戲「RO仙境傳說：新世代的誕生」之帳號，致張惟碩陷於錯誤，而向其購買帳號，並依指示匯款至被告之中國信託銀行帳戶。 110年11月9日19時39分許 1萬元     110年11月9日19時40分許 1萬元     110年11月9日19時41分許 1萬元     110年11月9日19時52分許 2萬元 3 曾企麟 110年11月11日14時許 使用通訊軟體LINE向曾企麟佯稱販售網路遊戲「天堂二M」之遊戲裝備，致曾企麟陷於錯誤，而向其購買裝備，並依指示使用LINE PAY MONEY匯款至被告之LINE PAY MONEY帳號。 110年11月11日14時43分許 3萬5,000元     110年11月11日15時8分許 4萬元     110年11月11日15時9分許 5,000元     110年11月11日15時32分許 1萬9,998元 4 王俊傑 110年11月20日16時3分許 使用通訊軟體LINE向王俊傑佯稱販售網路遊戲「天堂W」之遊戲幣，致王俊傑陷於錯誤，而向其購買遊戲幣，並依指示使用LINE PAY MONEY匯款至被告之LINE PAY MONEY帳號。 110年11月20日16時49分許 2萬元 5 洪耀輝 110年11月22日13時34分許 使用通訊軟體LINE向洪耀輝佯稱販售網路遊戲「天堂W」之鑽石，致洪耀輝陷於錯誤，而向其購買鑽石，並依指示使用LINE PAY MONEY匯款至被告之LINE PAY MONEY帳號。 110年11月22日12時2分許 4萬元